【裁判字號】    97,交聲,254
【裁判日期】    980416
【裁判案由】    違反道路交通管理處罰條例聲明異議
【裁判全文】
臺灣雲林地方法院交通事件裁定         97年度交聲字第254號
移送機關即
原處分機關  交通部公路總局嘉義區監理所雲林監理站
異  議  人
即受處分人  甲○○
上列受處分人因違反道路交通管理處罰條例案件，對於交通部公
路總局嘉義區監理所雲林監理站民國97年12月8 日所為之處分（
原處分案號：雲監裁字第裁72-J0000000 號），聲明異議，本院
裁定如下：
    主  文
異議駁回。
    理  由
一、原處分意旨略以：異議人即受處分人甲○○，駕駛車牌號碼
    0729-TX 自用小客車，於民國97年10月12日上午11時14分許
    ，在臺三線南下路段236 公里處，因「汽車駕駛人行車速度
    ，超過規定之最高時速20公里以上40公里以下」之違規，為
    南投縣政府警察局交通隊（下稱原舉發單位）員警以投警交
    字第J0000000號舉發違反道路交通管理事件通知單 (下稱系
    爭通知單)， 逕行舉發。經異議人提出陳述，交通部公路總
    局嘉義區監理所雲林監理站（下稱原處分機關）遂發函詢問
    原舉發單位，經原舉發單位於97年12月1 日以投警交字第
    0970043154號書函覆稱依照雷達自動測速照相儀器拍攝相片
    顯示，異議人所駕自小客車確於上開時間、地點，違規超速
    ，違規事實明確。原處分機關旋於97年12月1 日，以異議人
    違反道路交通管理處罰條例第40條、第63條第1 項第1 款規
    定，依違反道路交通管理事件統一裁罰基準及處理細則第43
    、44、67條規定，以雲監裁字第裁72- J0000000號違反道路
    交通管理事件裁決書（下稱系爭裁決書）裁處罰鍰新臺幣（
    下同）1,800 元罰鍰，並記違規點數1 點，於97年12月12日
    送達異議人。異議人於97年12月18日聲明異議。
二、聲明異議意旨略以：異議人對於違規事實並不爭執，然當時
    因異議人在南投洽公，忽聞家中發生火警，匆促趕路回家而
    超速，請體恤異議人之遭遇，撤銷原裁決，爰提起本件異議
    等語。
三、按汽車駕駛人，行車速度，超過規定之最高時速，或低於規
    定之最低時速，除有第43條第1 項第2 款情形（即行車速度
    ，超過規定之最高時速60公里以上）外，處新臺幣1,200 元
    以上2,400 元以下罰鍰。又汽車駕駛人有下列各款所列條款
    之一者，除依原條款處罰鍰外，並予記點：一有第40條情形
    之一者，各記違規點數1 點。道路交通管理處罰條例第40條
    、第63條第1 項第1 款定有明文。
四、經查：
    (一)異議人駕駛車牌號碼0729-TX 自用小客車，於97年10月12
      日上午11時14分許，在臺三線南下路段236 公里處，當地
      限速60公里，異議人以97公里之行車速度，超過37公里，
      經雷達測速照相之事實，有測速照相1 紙在卷，復為異議
      人於陳述狀及聲明異議狀所不爭執，可以認定。
    (二)1.按因避免自己或他人生命、身體、自由、名譽或財產之
        緊急危難而出於不得已之行為，不予處罰，但避難行為
        過當者，得減輕或免除其處罰，行政罰法第13條固有明
        文。惟得以主張緊急避難者，須客觀上有緊急危難狀態
        之存在，行為人主觀須出於救助之意思，客觀上所為之
        避難行為，須與目的相當且採取損害最小之方式為之（
        即須通過比例原則之檢驗）。
      2.異議人稱係因其雲林縣虎尾鎮下溪里下溪37之21號家中
        發生火災，異議人當時於南投縣洽公，得知消息後心急
        返家所致，並提出記載「雲林縣虎尾鎮下溪里下溪37之
        21號於97年10月12日上午10時43分確有發生火災」之雲
        林縣消防局火災證明影本1 紙，及異議人於96年11月16
        日前原居住於雲林縣虎尾鎮下溪里下溪37之21號之戶口
        名簿影本1 份為憑。
      3.查異議人原本雲林縣虎尾鎮下溪里37之21號家中（異議
        人於96年11月6 日業已遷出，目前戶籍地在雲林縣虎尾
        鎮頂溪里過溪80之2 號，另聲明異議狀記載居住在雲林
        縣虎尾鎮○○路6 號，見前開戶口名簿影本1 份、個人
        基本資料及聲明異議狀各1 份），於97年10月12日上午
        10時43分發生火災乙情，有異議人提出上開證據為佐，
        應可認定。而異議人於同日上午11時14分許，行經臺三
        線南下236 公里處，時間緊接，方向亦與其所稱趕回雲
        林縣虎尾鎮相符，是其所稱得知火災後心急趕回乙節，
        亦非虛妄。然查原住處發生火災，異議人心急趕回，固
        然為人情之常，惟房屋發生火災，即便為財產或其內住
        戶身體、人命之緊急危難，然而異議人既遠在南投縣，
        無從立即幫忙救災，再者發生火災，既經專業之雲林縣
        消防隊前往處理，則異議人自南投縣超速趕路返回雲林
        縣，難認與緊急避難要件相符，況其所採取之超速交通
        違規手段，復不合比例原則。是其前開所辯，固然值得
        同情、體恤，惟非法律上所得以免罰之事由，並無可採
        。
    (三)綜上所述，異議人駕駛汽車行車速度，超過規定之最高時
      速20公里以上40公里以下之行為，堪以認定。
五、從而本件原處分機關以異議人汽車駕駛人行車速度，超過規
    定之最高時速20公里以上40公里以下之行為，援引道路交通
    管理處罰條例第40條、第63條第1 項第1款規定，裁處罰鍰
    1,800 元，並記違規點數1 點，並無不當。是本件異議為無
    理由，應予駁回。
六、據上論斷，應依道路交通管理處罰條例第87條第2 項、道路
    交通案件處理辦法第19條，裁定如主文。
中    華    民    國    98    年    4     月    16    日
                    交通法庭    法  官  李貞瑩
以上正本證明與原本無異。
如不服本裁定，應於裁定送達後5 日內向本院提出抗告狀（須附
繕本）。
                                書記官  金雅芳
中    華    民    國    98    年    4     月    16    日


司法院資訊處製作；財團法人民間司法改革基金會備份。
